臺灣基隆地方法院民事裁定
111年度監宣字第103號
聲  請  人  黃建雄  

相對人即受
監護宣告人  黃清眉  

關  係  人  黃平    

上列聲請人聲請對相對人為監護宣告事件，本院裁定如下：   
    主    文
宣告黃清眉（女、民國00年0月00日生、身分證統一編號：Z0000
00000號）為受監護宣告之人。
選定黃建雄（男、民國00年00月00日生、身分證統一編號：Z000
000000號）為受監護宣告之人之監護人。
指定黃平（男、民國00年00月00日生、身分證統一編號：Z00000
0000號）為會同開具財產清冊之人。
聲請費用新臺幣壹仟元由受監護宣告之人負擔。
    理    由
一、聲請意旨略以：聲請人係相對人即受監護宣告人黃清眉之配
    偶，因相對人罹有「重度失智」疾病，處於不能為意思表示
    或受意思表示，或不能辨識其意思表示之效果者之狀態，為
    此聲請對其為監護之宣告，並聲請選任聲請人為監護人及指
    定關係人黃平為會同開具財產清冊之人等語。
二、按對於因精神障礙或其他心智缺陷，致不能為意思表示或受
    意思表示，或不能辨識其意思表示之效果者，法院得因本人
    、配偶、四親等內之親屬、最近一年有同居事實之其他親屬
    、檢察官、主管機關或社會福利機構之聲請，為監護之宣告
    ，民法第14條第1項定有明文。次按受監護宣告之人應置監
    護人；法院為監護之宣告時，應依職權就配偶、四親等內之
    親屬、最近一年有同居事實之其他親屬、主管機關、社會福
    利機構或其他適當之人選定一人或數人為監護人，並同時指
    定會同開具財產清冊之人；法院選定監護人時，應依受監護
    宣告之人之最佳利益，優先考量受監護宣告之人之意見，審
    酌一切情狀，並注意下列事項：受監護宣告之人之身心狀
    態與生活及財產狀況。受監護宣告之人與其配偶、子女或
    其他共同生活之人間之情感狀況。監護人之職業、經歷、
    意見及其與受監護宣告之人之利害關係。法人為監護人時
    ，其事業之種類與內容，法人及其代表人與受監護宣告之人
    之利害關係，民法第1110條、第1111條第1項及第1111條之1
    亦分別定有明文。
三、經查：
  ㈠聲請人主張之前揭事實，業據其提出戶籍謄本、中華民國身
    心障礙證明為證。又經本院囑託長庚醫療財團法人基隆長庚
    紀念醫院就相對人之精神狀態予以鑑定，其鑑定結果略以：
    黃女（即相對人）之「失智症」多年來持續惡化，腦部功能
    嚴重受損，語言表達功能缺損，對時間、地方以及人物之適
    當辨識能力嚴重減退。此外，黃女目前之飲食、沐浴、更衣
    等日常生活起居，需要專人全日照護，呈現「重度失智」狀
    態。黃女上述病情持續至今，並未有明顯改善。黃女生活狀
    況及現在身心狀態經檢查結果：行動緩慢，意識清醒。接受
    、維持及保存外界訊息之能力嚴重缺損，語言表達功能缺損
    ，重複語言。需要專人全日照護，無經濟活動之能力，語言
    表達功能缺損，無法與人正常溝通及交流。綜合以上所述，
    黃女之過去生活史、疾病史、身體檢查及精神狀態檢查結果
    ，認黃女因「重度失智」，致其為意思表示、受意思表示和
    辨識其意思表示效果之能力已達「完全不能」之程度等語，
    有長庚醫療財團法人基隆長庚紀念醫院111年11月24日長庚
    院基字第1111100125號函附精神鑑定報告書乙件在卷可按。
    綜合上情，足認相對人確因心智缺陷，已達不能為意思表示
    或受意思表示之程度。從而，聲請人聲請對相對人為監護之
    宣告，為有理由，應予准許。
  ㈡本院為審酌相對人之最佳利益，選任適任之監護人及開具財
    產清冊人之人選，依職權囑託基隆市政府社會處對聲請人、
    相對人、關係人為調查，其綜合評估及具體建議略以：相對
    人因罹患失智症，身體狀況每況愈下，於111年7月重新鑑定
    為重度。生活無法自理，需他人協助三餐及生活起居。又聲
    請人為相對人之配偶，一直擔任相對人之主要照顧者，能悉
    心照顧相對人協助生活起居，為協助相對人日常生活起居、
    就醫及財產管理聲請本件，其有積極意願承擔監護人角色賦
    予的責任及義務，目前與相對人同住，目前無業，僅於假日
    偶爾在市場擺攤賣衣，平日可全天候照顧相對人，建議由聲
    請人擔任監護人。而關係人黃平為相對人之子，身心健康，
    無不利事項，具高度意願，態度良好，對於擔任會同開具財
    產清冊之人應有之責任與義務能清楚明瞭，有意願擔任會同
    開具財產清冊之人，且其與相對人互動關係親密。故相對人
    如受監護宣告，建議由聲請人擔任監護人、相對人之子黃平
    擔任會同開具財產清冊之人等語，有基隆市政府111年11月1
    日基府社障貳字第1110250026號函附基隆市政府成年人之監
    護及輔助事件訪視評估報告在卷可稽。
  ㈢本院參酌上開訪視報告及卷內相關證據資料，認聲請人為相
    對人之配偶，其為協助相對人日常生活起居、就醫及財產管
    理而聲請本件，動機正當，其有監護能力，亦有積極意願擔
    任監護人，且自相對人罹病迄今，亦為相對人之主要照顧者
    ，使相對人受到妥適之照顧，自適宜擔任相對人之監護人；
    而關係人黃平則為相對人之子，亦為相對人之至親，自有瞭
    解相對人之財產狀況，以利監督之必要。參以相對人之最近
    親屬即相對人之母黃顏春貴、相對人兄弟姊妹黃燕貞、黃永
    豐、黃馨桐、黃婌鈴均同意由聲請人擔任相對人之監護人，
    並由黃平擔任會同開具財產清冊之人，有聲請人提出之同意
    書在卷可稽。本院審酌上情，認由聲請人擔任監護人，應符
    合受監護宣告之人之最佳利益，爰選定聲請人為監護人，並
    指定關係人黃平為會同開具財產清冊之人。另監護人黃建雄
    應依據民法第1113條準用同法第1099條第1項之規定，對於
    受監護宣告之人即相對人之財產，會同黃平於2個月內開具
    財產清冊，並陳報法院，併此敘明。
四、依家事事件法第164條第2項，裁定如主文。
中　　華　　民　　國　　111 　年　　12　　月　　9 　　日
　　　　　　　　　家事法庭法  官　何怡穎 
以上正本係照原本作成。
如不服本裁定，應於送達後十日內向本院提出抗告狀，並繳納抗
告費新臺幣1千元。
中　　華　　民　　國　　111 　年　　12　　月　　9 　　日
　　　　　　　　　　　　  書記官　葉憶葇